臺灣高等法院刑事裁定
110年度聲再字第626號
聲  請  人
即受處分人  曾孝先

                    籍設新竹縣○○市○○里00鄰○○○路00○0號○○○○○○○○○）
                    （現於法務部○○○○○○○○強制戒治中）
上列聲請人因違反毒品危害防制條例案件，不服本院110年度毒
抗字第1460號，中華民國110年10月29日所為之第二審確定裁定
（原審案號：臺灣新竹地方法院110年度毒聲字第580號），聲請
重新審理，本院裁定如下：
    主  文
重新審理之聲請駁回。 
    理  由
一、聲請意旨略以：聲請人即受處分人曾孝先（下稱聲請人）對
    於本院110年度毒抗字第1460號裁定（下稱原確定裁定）所
    為駁回抗告（即維持原審令入戒治處所強制戒治，其期間為
    6個月以上，至無繼續強制戒治之必要為止，但最長不得逾1
    年之裁定）不服，依法務部訂頒之「有無繼續施用毒品傾向
    評估標準評分說明手冊」、「有無繼續施用毒品傾向評估標
    準紀錄表」業已於民國110年3月26日修正實施，其中關於前
    科紀錄與行為表現之計分方式均有所修正變動，而聲請人本
    件施用毒品犯行，與前次犯行相距已10年，且於受觀察、勒
    戒期間，醫師僅以2至3分鐘即完成評估過程（2次），是評
    估標準將過去前科紀錄列入計分，係立於不平等之起點，其
    亦未予細詢及做臨床實務，專業性顯有失客觀；又聲請人於
    109年12月入監將近1年，且後續另有2案件尚未裁判，豈能
    鑑定聲請人於服刑完畢後依然有施用毒品傾向；聲請人受觀
    察勒戒時處二級警戒狀態，評分中家人接見評分不應與非警
    戒狀態同視，本案評估作業粗糙，109年7月15日新法上路，
    爰懇請撤銷原裁定給予聲請人一次自新的機會云云。
二、按觀察、勒戒及強制戒治之裁定確定後，有下列情形之一，
    認為應不施以觀察、勒戒或強制戒治者，受觀察、勒戒或強
    制戒治處分之人，或其法定代理人、配偶，或檢察官得以書
    狀敘述理由，聲請原裁定確定法院重新審理：一、適用法規
    顯有錯誤，並足以影響裁定之結果者；二、原裁定所憑之證
    物已證明為偽造或變造者；三、原裁定所憑之證言、鑑定或
    通譯已證明其為虛偽者；四、參與原裁定之法官，或參與聲
    請之檢察官，因該案件犯職務上之罪，已經證明者；五、因
    發現確實之新證據足認受觀察、勒戒或強制戒治處分之人，
    應不施以觀察、勒戒或強制戒治者；六、受觀察、勒戒或強
    制戒治處分之人，已證明其係被誣告者；聲請重新審理，應
    於裁定確定後30日內提起；但聲請之事由，知悉在後者，自
    知悉之日起算；聲請重新審理，無停止觀察、勒戒或強制戒
    治執行之效力；但原裁定確定法院認為有停止執行之必要者
    ，得依職權或依聲請人之聲請，停止執行之；法院認為無重
    新審理之理由，或程序不合法者，應以裁定駁回之，毒品危
    害防制條例第20條之1第1項至第4項前段定有明文。　　
三、經查：
（一）聲請人因聲請施以強治戒治案件不服臺灣新竹地方法院11
      0年度毒聲字第580號裁定提起抗告，經本院110年度毒抗
      字第1460號裁定抗告駁回，聲請人對該裁定提出聲明異議
      抗告狀，經函詢聲請人確認該狀係就原確定裁定聲請重新
      審理，有「抗告人曾孝先陳述意見查詢表」在卷可參，核
      先敘明。
（二）「有無繼續施用毒品傾向評估標準紀錄表」及「有無繼續
      施用毒品傾向評估標準說明手冊」係法務部針對多數不特
      定人民就有無繼續施用毒品傾向評估事項所為對外發生法
      律效果之具有法規性質之命令，是上開評估標準紀錄表及
      評估標準說明手冊之修正，屬於行政規則或法規命令之修
      正，為法律變更，並非前引毒品危害防制條例第20條之1
      第1項第5款所稱之「新證據」，聲請人以此為由聲請重新
      審理，與法定要件不符，尚非有據。
（三）被告於執行觀察、勒戒期間，於110年8月26日經法務部○○
      ○○○○○○附設勒戒處所依法務部110年3月26日修正後之評估
      標準計算，認其1.前科紀錄與行為表現部分：⑴毒品犯罪
      相關司法紀錄「有，7筆」，⑵首次毒品犯罪年齡為「31歲
      以上」，⑶其他犯罪相關紀錄「有，9筆」，⑷入所時尿液
      毒品檢驗為「無藥物反應」，⑸所內行為表現分（重度違
      規、輕度違規）「持續於所內抽菸」；2.臨床評估部分：
      ⑴多重毒品濫用為「有，種類：海洛因、安非他命」，⑵合
      法物質濫用為「有，種類：菸」，⑶使用方式為「有注射
      使用」，⑷使用年數為「超過1年」，⑸精神疾病共病（含
      反社會人格）為「無」，⑹臨床綜合評估（含病識感、動
      機、態度、就醫意願，評定為「偏重」）；3.社會穩定度
      部分：⑴工作：為「全職工作-油漆」，⑵家庭：家人藥物
      濫用為「無」，⑶入所後家人是否訪視為「無」，出所後
      是否與家人同住為「是」。以上1至3計分，合計總分為64
      分（靜態因子52分，動態因子12分），經評定仍為「有繼
      續施用毒品傾向」，有法務部○○○○○○○○附勒戒所110年9月
      2日「有無繼續施用毒品傾向證明書」及110年8月26日「
      有無繼續施用毒品傾向評估標準紀錄表」附卷可參（見臺
      灣新竹地方檢察署109年度毒偵字第1766號卷第92、93頁
      ），臺灣新竹地方法院以110年度毒聲字第580號裁定令聲
      請人入戒治處所強制戒治，其期間為6個月以上，至無繼
      續強制戒治之必要為止，但最長不得逾1年，聲請人不服
      ，提起抗告，經本院於110年10月29日以110年度毒抗字第
      1460號裁定駁回抗告確定等情，嗣經本院調取上開110年
      度毒抗字第1460號全卷核閱無訛，是原確定裁定於110年1
      0月29日作成時，上開評估標準紀錄表及評估標準說明手
      冊已修正，法務部○○○○○○○○附設勒戒處所依據修正後之評
      估標準製作「有無繼續施用毒品傾向證明書」、「有無繼
      續施用毒品傾向評估標準紀錄表」，評估聲請人有繼續施
      用毒品之傾向，自屬合法，亦難認有毒品危害防制條例第
      20條之1第1項第1款所指適用法規顯有錯誤足以影響裁定
      之結果，或同條項第3款所稱原確定裁定所憑之鑑定已證
      明其為虛偽之情事，顯亦不符合前揭聲請重新審理之事由
      。而上揭評估標準紀錄表除詳列各項靜態因子、動態因子
      之細目外，並有各細目之配分、計算及上限，並非評估之
      醫師所得主觀擅斷，是該評估標準紀錄表乃係該勒戒處所
      相關專業知識經驗人士於被告執行觀察、勒戒期間，依其
      本職學識綜合上開各節評估，具有科學驗證而得出被告有
      繼續施用毒品傾向之結論，且分數計算並無錯漏，由形式
      上觀察，並無擅斷或濫權等明顯不當之情事，法院宜予尊
      重其行政職權之行使及專業之判斷。至被告其後縱尚有另
      案之刑罰執行，則與本件強制戒治係為協助施用毒品者戒
      斷毒品之心癮及身癮所為之一種保安處分類型有別，不可
      混淆，其聲請意旨以其後有另案刑罰執行，再事爭執，無
      足可採。
（四）綜上所述，本件臺灣新竹地方法院裁定聲請人令入戒治處
      所施以強制戒治，於法並無不合，原確定裁定駁回聲請人
      之抗告，自無違誤。聲請意旨復未敘明原確定裁定有何符
      合毒品危害防制條例第20條之1第1項各款所定重新審理事
      由之情形，是本件聲請重新審理，為無理由，應予駁回。
據上論斷，應依毒品危害防制條例第20條之1第4項前段，裁定如
主文。
中　　華　　民　　國　　110 　年　　12　　月　　28　　日
                  刑事第十七庭  審判長法　官  鄭水銓
                                      法　官  黃雅芬
                                      法　官  沈君玲
以上正本證明與原本無異。
不得抗告。
                                      書記官  曾彥碩
中　　華　　民　　國　　110 　年　　12　　月　　29　　日